臺灣高等法院臺南分院刑事判決　　　　　　 九十年度上訴字第一三九二號　　Ｃ
　　　上　訴　人　臺灣臺南地方法院檢察署檢察官
　　　被　　　告　己　○　○
　　　指定辯護人　本院公設辯護人　丙　○　○
右上訴人因被告毒品危害防制條例案件，不服臺灣臺南地方法院八十九年度訴字第八
五七號中華民國九十年九月六日第一審判決（起訴案號：臺灣臺南地方法院檢察署八
十九年度營偵字第八五七號），提起上訴，本院判決如左：
      主      文
上訴駁回。
      理      由
一、公訴意旨略以：被告己○○基於概括之犯意，先於八十八年一、二月間，在台南
    縣學甲鎮學甲寮堤防旁，販賣第二級毒品安非他命予乙○○施用，收取新台幣（
    下同）二千元牟利，又於八十八年三、四月間，在台南縣學甲鎮港仔橋附近，販
    賣安非他命予乙○○、丁○○施用，再於八十八年七月間，在台南縣新營市○○
    街一一七巷四０弄一號六樓之十八，販賣安非他命予丁○○、戊○○施用，並取
    價五千元，嗣於八十八年十一月間，因警查獲戊○○施用毒品之犯行，經戊○○
    供出毒品來源，始循線查獲上情，因認被告涉有毒品危害防制條例第四條第二項
    之連續販賣第二級毒品罪嫌云云。
二、公訴意旨認被告己○○有連續販賣安非他命犯行，無非係以證人乙○○、丁○○
    、戊○○等三人之證言為主要依據。訊據被告則堅決否認有起訴書所指犯行，辯
    稱係證人丁○○懷疑伊誘拐他的太太，因而懷恨在心，乙○○、丁○○他們原來
    就在戊○○那裡工作，渠等所言係配合丁○○之證言，而與事實不符等語。
三、按犯罪事實，應依證據認定之，無證據不得推定其犯罪事實。又不能證明被告犯
    罪者，應諭知無罪之判決，刑事訴訟法第一百五十四條、第三百零一條第一項分
    別定有明文。又認定犯罪事實須依證據，是否可信更須參酌各方面之情形，尤不
    能以推測理想之詞，以為科刑判決之基礙；刑事訴訟法上所謂認定犯罪事實之證
    據，係指足以認定被告確有犯罪行為之積極證據而言，該項證據自須適合於被告
    犯罪事實之認定，始得採為斷罪資料；犯罪事實之認定，應憑真實之證據，倘證
    據是否真實尚欠明顯，自難以擬制推測之方法，為其判斷之基礎；最高法院二十
    年度上字第九五八號、二十九年上字第三一０五號、五十三年台上字第六五六號
    、分別著有判例可資參照。經查：
(一)、證人乙○○、戊○○與證人丁○○三人為「踩蹺隊」之隊友，交情匪淺，是其等
    均願配合證人丁○○之證詞，此觀諸下述情節自明：
１、證人乙○○另案與證人丁○○共同涉嫌原審八十八年訴字第八三二號槍砲彈藥刀
    械管制條例案件中，即於警訊中供稱：伊和他是很熟朋友，因伊受僱於他家經營
    之「踩蹺隊」等語，且於該案中，證人乙○○經警查獲持有一支改造槍管，亦係
    證人丁○○委伊向他人購買，亦據證人乙○○陳稱在卷。（參卷附警訊卷二之四
    即台南市警察局第三分局南市警三刑偵字四三二號刑事案件偵查卷宗第六頁）。
２、證人戊○○亦於另案即原審八十八年訴字第八三二號槍砲彈藥刀械管制條例案件
    中，自稱與證人丁○○交好，且於該案中證人戊○○為迴護證人丁○○，尚且偽
    稱扣案之槍枝、子彈為第三人陳昭育所有（參警訊卷二之三即台南縣警察局新營
    分局營警刑字第一一七八一號卷第五頁）。是渠等證言之真實性甚有可疑，公訴
    人認證人乙○○、戊○○與被告為舊識，渠等之間素無恩怨嫌隙，應無誣陷之理
    ，尚與實情不符。
(二)、證人乙○○於八十八年八月十六日經警查獲施用安非他命，而於第一次警訊供稱
    其所施用之安非他命均係一綽號「黑松」之男子所無償提供，而該名綽號「黑松
    」之男子年約三十歲、身高約一七五公分、瘦高、理平頭、滿臉暗瘡，此有警訊
    筆錄在卷可稽（參警訊卷二之四第五頁、第六頁），上開特徵並非被告之體型與
    外貌，核與證人乙○○嗣後於原審審理時指證係被告販毒與伊，前後不相一致，
    況且證人乙○○所描述綽號「黑松」之男子亦與被告己○○之身材不合。再查，
    於本案警訊中，證人丁○○原未一語提及證人乙○○，至八十九年二月二十三日
    偵訊期日，方突稱有一次在八十八年三、四月間與證人乙○○去學甲港仔橋向被
    告購買毒品，且稱證人乙○○亦曾見聞伊向被告購買毒品云云（見偵查卷一第十
    四頁背面至第十五頁背面）。惟查，於八十九年三月三日公訴人提訊證人乙○○
    ，證人乙○○卻稱伊於八十八年一、二月間向被告購買二次，地點在學甲堤防旁
    ，且未提及見過證人丁○○向被告購買，其雖證稱與證人丁○○一起向被告購買
    毒品一次，惟時間已記不清楚，至於地點則係經由公訴人提示筆錄，方再附和證
    人丁○○所稱之港仔橋，即其所謂之堤防旁，其配合證人丁○○之證言，顯而易
    見（見偵查卷一第二七頁背面）。故證人乙○○前後不一致之證言，自難為被告
    被訴販賣毒品不利之認定。嗣證人乙○○亦經本院訊問，陳明伊之安非他命係向
    綽號「黑松」之友拿的，並非來自被告，亦無向被告購買，就偵查中所述有向被
    告購買毒品安非他命部分，表示係伊亂編的，蓋伊曾與被告一起勒戒過，知道他
    有吸食，伊並無與別人一起向被告買等語（見本院九十一年一月二十九日訊問筆
    錄）。足見證人乙○○應確無向被告購買安非他命較為正確。
(三)、又證人丁○○及戊○○二人之證言前後亦多所矛盾及瑕疵，不足採信，自不足據
    為被告不利之依據，此觀諸下列等情自明：
１、證人丁○○及戊○○前開八十八年八月十七日因涉嫌違反槍砲彈藥刀械管制條例
    案件（在原審另案以八十九年度訴字第一二三號審理中），經警查獲，證人丁○○於警訊中即自承：「我知道我太太陳毛淑芬和謝武龍在一起，我和我太太分開
    二十多天了，是謝武龍把我太太載離開的」等語（見偵查卷二之二第十頁），且
    同日再指稱當日係被告與證人丁○○、戊○○一同駕駛Ｃ７─２５２９號車輛前
    往現場等語（見偵查卷二之二第八頁），惟證人戊○○於警訊中卻稱當日僅有伊
    與證人丁○○開車前往，並指示進入證人丁○○所承租之屋內拿取改造槍枝之槍
    管，而經警方於上開Ｃ７─２５２９號車輛內查獲之改造四五手槍亦為證人丁○○所放置，故於警訊筆錄中，警方問證人戊○○為何證人丁○○故意指稱於現場
    查獲之車牌號碼Ｃ７─２５２９號車輛為武龍（即被告己○○)所使用、槍枝亦
    為被告己○○所有，證人戊○○答以：「可能是要逃避刑責吧？應該與他有仇吧
    ？因為我知道丁○○他妻子陳毛淑芬因為被告來學甲外出載走，仰仔很不高興才
    會如此說」等語（見偵查卷二之二第十三頁）。足證被告辯稱與證人丁○○素有
    過節等情非虛。雖於翌日二人共處相當時間後，檢察官提訊二人時，證人戊○○
    隨即改口稱：當日係由被告與其二人前往現場，並見到上開查獲之改造四五手槍
    係由被告放入車內等語，此經原審調取八十八營偵字第一三二三號偵查卷宗內台
    南縣學甲分局學警刑字第一二一六號案卷核閱屬實（見偵查卷二之二第三十三頁
    ），故被告辯稱證人丁○○誤會被告誘其妻出走，非無依據，而證人戊○○嗣後
    配合證人丁○○之情，亦可見一斑，從而，證人丁○○、戊○○證稱被告販毒之
    證言，非可輕信，而據為被告不利之依據。
２、證人丁○○於八十八年十一月八日警訊時證稱：伊與戊○○在戊○○台南縣新營
    市○○街一一七巷四十弄住處亮槍後，即由其與戊○○共同向被告購買五千元之
    安非他命云云（見警訊卷一之一第二頁），雖核與證人戊○○同於警訊中證稱：
    在八十八年七月底由丁○○帶被告到其租屋處，丁○○與其出錢以一大包五千元
    向被告購得云云相符（見警訊卷一第五頁正面）。惟查嗣後於八十九年二月二十
    三日檢察官偵查時，證人丁○○稱伊出三千元，戊○○出二千元，合資五千元向
    被告購買，證人戊○○卻陳稱伊陪丁○○去向被告購買毒品，伊出一千元，地點
    不復記憶云云（見偵查卷一第十四頁、第十五頁正反面），查證人二人上開證言
    內容從警訊起至檢察官偵訊，前後不過相差三個月，印象尚不致模糊，且證人戊○○於原審審理中自稱僅向被告購買一次之安非他命，記憶更應相當深刻，印象
    當不致模糊，是果確有向被告購買毒品一事，當不會發生如此差異。又證人戊○○雖於本院證稱：伊確有向被告購買安非他命一次，與被告無仇恨，當時係丁○○與被告去找伊，臨時起意購買，當時被告要寄放一支槍，伊說不要，伊出二千
    元，丁○○出三千元，數量不知道云云（見本院九十年十二月十日訊問筆錄），
    惟查證人戊○○此部分之陳述既與上開證人自己於偵查中之供述相互齟齬，自難
    憑採，自不足以資為被告不利之證明。
四、綜上所述，被告所辯尚堪採信，證人丁○○、戊○○及乙○○之證言卻多有瑕疵
    可指，無足為被告有罪之認定，此外復查無其他積極證據（如販賣毒品所需之夾
    鍊袋、電子秤，以資憑信且無毒品扣案），足資證明被告確有公訴人所指之犯行
    ，既不能證明被告犯罪，則原審依法諭知無罪，並無不合。公訴人上訴意旨猶執
    陳詞，以證人乙○○、丁○○、戊○○三人結證被告有販賣毒品，且以本件直至
    八十九年七月間始由法院審理，期間歷時甚久，證人就交易毒品細節自難記憶深
    刻，原審以證人前後所述不一為由諭知無罪，容有未洽云云，請求撤銷原判決，
    核係指摘法院採證職權之行使，惟上開證人所證並不足採信，已詳如前述，上訴
    為無理由，應予駁回。
五、另臺灣臺南地方法院檢察署又併案以被告涉嫌於九十年四月七日販賣第二級毒品
    安非他命與其女友甲○○，違反毒品危害防制條例第四條第二項之罪云云，被告
    即有販賣安非他命予其女友，惟查本件公訴人起訴書內既未載明被告有販賣安非
    他命予其女友，則因本案被告獲判無罪，而與併案之販賣安非他命予其女友部分
    ，無一部與全部之關係，無從認係本件起訴效力所及，本院自無法依審判不可分
    之原則，予以一併審理，自應檢還臺灣臺南地方法院檢察署，由該署檢察官續行
    偵辦，合併說明。
據上論結，應依刑事訴訟法第三百六十八條，判決如主文。
本案經檢察官洪泰文到庭執行職務。
中    華    民    國      九十一      年      三      月      六        日
                                  臺灣高等法院臺南分院刑事第三庭
                                      審判長法官  黃    崑    宗
                                            法官  葉    居    正
                                            法官  莊    俊    華
右正本證明與原本無異。
如不服本判決，應於判決送達後十日內向本院提出上訴狀，其未敘述理由者並應於提
出上訴狀後十日內向本院補提理由書（應附繕本)。
                                      法院書記官  廖    明    娟
中    華    民    國      九十一      年      三      月      七        日
